【裁判字號】    97,訴,3398
【裁判日期】    970930
【裁判案由】    毒品危害防制條例
【裁判全文】
臺灣臺中地方法院刑事判決              97年度訴字第3398號
公  訴  人  臺灣臺中地方法院檢察署檢察官
被      告  乙○○
                    （現另案於臺灣臺中監獄執行中）
上列被告因違反毒品危害防制條例案件，經檢察官提起公訴（97
年度毒偵字第3838號），被告於準備程序中就被訴事實為有罪之
陳述，經告以簡式審判之旨，並聽取意見後，本院合議庭裁定由
受命法官獨任進行簡式審判程序，判決如下：
    主    文
乙○○施用第一級毒品，累犯，處有期徒刑拾壹月；又施用第二
級毒品，累犯，處有期徒刑陸月。應執行有期徒刑壹年貳月。
    犯罪事實
一、乙○○前於民國87年間因施用毒品案件，經本院以87年度毒
    聲字第1685號裁定送臺灣臺中看守所附設勒戒處所觀察、勒
    戒後，認無繼續施用毒品之傾向，於87年9月15日釋放，並
    經臺灣臺中地方法院檢察署檢察官以87年度偵字第18905號
    為不起訴處分確定；又於88年間因施用毒品案件，經本院以
    88年度毒聲字1301號裁定送臺灣臺中看守所附設勒戒處所觀
    察、勒戒後，亦認無繼續施用毒品之傾向，經臺灣臺中地方
    法院檢察署檢察官於88年3月9日以88年度偵字第5950、6296
    號為不起訴處分，並於88年3月10日釋放；復於88年間因施
    用毒品案件，經本院以88年度毒聲字第7517號裁定送入勒戒
    處所強制戒治，於強制戒治期間屆滿3個月後，其成績經評
    定為合格，無繼續戒治之必要，而由臺灣臺中地方法院檢察
    署檢察官聲請，經本院以89年度毒聲字第3381號裁定停止戒
    治，所餘戒治期間付保護管束，保護管束期間至90年1月25
    日期滿；再於92年間因施用毒品案件，經本院以92年度毒聲
    字第1821號裁定送強制戒治1年，惟嗣因毒品危害防制條例
    修正後於93年1月9日施行，致乙○○所餘強制戒治期間毋庸
    再予執行；而乙○○於92年間違反毒品危害防制條例案件，
    經本院以92年度易字第2070號刑事判決分別判處有期徒刑7
    月、4月，應執行有期徒刑10月，於92年10月30日確定，並
    於93年11月4日縮刑期滿執行完畢；又於94年間因竊盜案件
    ，經本院以94年度易字第1394號刑事判決判處有期徒刑4月
    ，於94年9月26日確定，再於94年間因違反毒品危害防制條
    例案件，經本院以94年度訴字第3508號刑事判決分別判處有
    期徒刑9月、5月，應執行有期徒刑1年，於94年12月19日確
    定，前開二案經定應執行刑為有期徒刑1年4月確定，於96年
    2月14日縮刑期滿執行完畢。
二、惟乙○○猶不知戒改，竟基於施用第一級毒品海洛因之犯意
    ，於97年6月3日下午5時許，在臺中縣神岡鄉○○街36號12
    樓住處，以將第一級毒品海洛因置於鋁箔紙上，以火燒烤，
    使其產生煙霧，並吸食其煙霧之方式，施用第一級毒品海洛
    因1次；又另行基於施用第二級毒品甲基安非他命之犯意，
    於同日下午5時多許，在上址，以將第二級毒品甲基安非他
    命置入玻璃管內，以火燒烤，使其產生霧化氣體，再以嘴吸
    食其煙霧之方式，施用第二級毒品甲基安非他命1次（起訴
    書誤載為於97年6月4日採尿前回溯72及96小時內之某時，在
    不詳處所，分別施用第一級毒品海洛因及第二級毒品甲基安
    非他命各1次）。嗣於97年6月4日凌晨2時45分許，在臺中市
    ○區○○路與天祥街口，為警攔檢盤查，查知其係列管之毒
    品人口，經徵得乙○○同意採集其尿液送檢，結果呈可待因
    、嗎啡、安非他命、甲基安非他命陽性反應而查獲。
三、案經臺中市警察局第五分局報請臺灣臺中地方法院檢察署檢
    察官偵查起訴。
    理    由
一、訊據被告乙○○對其於前揭時、地分別施用第一級毒品海洛
    因、第二級毒品甲基安非他命各1次之犯罪事實坦承不諱，
    且其為警查獲時，所採尿液送中山醫學大學附設醫院檢驗結
    果，呈可待因、嗎啡、安非他命、甲基安非他命陽性反應等
    情，有該院檢驗科藥物檢測中心出具之尿液檢驗報告1紙存
    卷可稽，而海洛因施用入人體後水解還原成嗎啡，再循嗎啡
    之代謝方式排出體外，已據行政院衛生署藥物食品檢驗局（
    81）藥檢壹字第006431號函說明綦詳，顯見被告關於曾於上
    開時、地分別施用第一級毒品海洛因、第二級毒品甲基安非
    他命各1次之自白，應與事實相符。
二、按毒品危害防制條例於92年7月9日修正公布，自93年1月9日
    施行，其中第20條、第23條將施用毒品之刑事處遇程序，區
    分為「初犯」及「5年內再犯」、「5年後再犯」。依其立法
    理由之說明：「初犯」，經觀察、勒戒或強制戒治後，應為
    不起訴處分或不付審理之裁定；「5年內再犯」者，因其再
    犯率甚高，原實施之觀察、勒戒及強制戒治既已無法收其實
    效，爰依法追訴或裁定交付審理。至觀察、勒戒或強制戒治
    執行完畢釋放後，「5年後再犯」者，前所實施之觀察、勒
    戒或強制戒治已足以遮斷其施用毒品之毒癮，為期自新及協
    助其斷除毒癮，仍適用「初犯」規定，始應先經觀察、勒戒
    、強制戒治之程序。從而依該次修正後之規定，僅限於「初
    犯」及「5年後再犯」2種情形，應先經觀察、勒戒或強制戒
    治之程序，此乃該條例第10條之例外規定。倘被告於5年內
    已再犯施用毒品，經依法追訴處罰，縱其第3次（或第3次以
    上）再度施用毒品之時間，在初犯經觀察、勒戒或強制戒治
    執行完畢釋放5年以後，因與單純之「5年後再犯」之情形有
    別，不合於「5年後再犯」之例外規定；且因已於「5年內再
    犯」，顯見其再犯率甚高，原實施觀察、勒戒或強制戒治，
    已無法收其實效，即應回歸原則性規定，由檢察官逕行起訴
    ，依該條例第10條處罰，最高法院95年度臺非字第134號裁
    判可資參照。查被告前於87年間因施用毒品案件，經本院以
    87年度毒聲字第1685號裁定送臺灣臺中看守所附設勒戒處所
    觀察、勒戒後，認無繼續施用毒品之傾向，於87年9月15日
    釋放，並經臺灣臺中地方法院檢察署檢察官以87年度偵字第
    18905號為不起訴處分確定；又於88年間因施用毒品案件，
    經本院以88年度毒聲字1301號裁定送臺灣臺中看守所附設勒
    戒處所觀察、勒戒後，亦認無繼續施用毒品之傾向，經臺灣
    臺中地方法院檢察署檢察官於88年3月9日以88年度偵字第59
    50、6296號為不起訴處分，並於88年3月10日釋放；復於88
    年間因施用毒品案件，經本院以88年度毒聲字第7517號裁定
    送入勒戒處所強制戒治，於強制戒治期間屆滿3個月後，其
    成績經評定為合格，無繼續戒治之必要，而由臺灣臺中地方
    法院檢察署檢察官聲請，經本院以89年度毒聲字第3381號裁
    定停止戒治，所餘戒治期間付保護管束，保護管束期間至90
    年1月25日期滿；再於92年間因施用毒品案件，經本院以92
    年度毒聲字第1821號裁定送強制戒治1年，惟嗣因毒品危害
    防制條例修正後於93年1月9日施行，致被告所餘強制戒治期
    間毋庸再予執行；而被告於92年間違反毒品危害防制條例案
    件，經本院以92年度易字第2070號刑事判決分別判處有期徒
    刑7月、4月，應執行有期徒刑10月，於92年10月30日確定，
    並於93年11月4日縮刑期滿執行完畢；再於94年間因違反毒
    品危害防制條例案件，經本院以94年度訴字第3508號刑事判
    決分別判處有期徒刑9月、5月，應執行有期徒刑1年，於94
    年12月19日確定，並與另案竊盜案件所處之有期徒刑4月，
    經定應執行刑為有期徒刑1年4月確定，於96年2月14日縮刑
    期滿執行完畢等情，有臺灣高等法院被告前案紀錄表及臺灣
    臺中地方法院檢察署刑案資料查註紀錄表各1份存卷可佐，
    則被告於本案犯罪事實欄所載時、地再犯施用第一級毒品罪
    、施用第二級毒品罪，雖距90年1月25日強制戒治執行完畢
    釋放後之時間，已在5年以後，惟其自90年1月25日起5年內
    已再犯施用毒品經依法訴追處罰，揆諸上開最高法院判決意
    旨，本案仍應予以依法論科，合先敘明。
三、核被告所為，係犯毒品危害防制條例第10條第1項之施用第
    一級毒品罪、同條例第10條第2項之施用第二級毒品罪。被
    告施用毒品前之持有毒品行為，本應以持有論，惟持有後進
    而施用，其持有之低度行為應被施用之高度行為所吸收，故
    不再另論其持有毒品罪。其先後施用第一級毒品、第二級毒
    品各1次之犯行，犯意各別，行為分殊，應予分論併罰。又
    被告前曾於92年間因違反毒品危害防制條例案件，經本院以
    92年度易字第2070號刑事判決分別判處有期徒刑7月、4月，
    應執行有期徒刑10月，於92年10月30日確定，並於93年11月
    4日縮刑期滿執行完畢；又於94年間因竊盜案件，經本院以
    94年度易字第1394號刑事判決判處有期徒刑4月，於94年9月
    26日確定，再於94年間因違反毒品危害防制條例案件，經本
    院以94年度訴字第3508號刑事判決分別判處有期徒刑9月、5
    月，應執行有期徒刑1年，於94年12月19日確定，前開二案
    經定應執行刑為有期徒刑1年4月確定，於96年2月14日縮刑
    期滿執行完畢之事實，有臺灣高等法院被告前案紀錄表及臺
    灣臺中地方法院檢察署刑案資料查註紀錄表各1份在卷可參
    ，其受有期徒刑之執行完畢後，5年以內再故意犯本案有期
    徒刑以上之2罪，均為累犯，各應依刑法第47條第1項之規定
    ，加重其刑。爰審酌被告施用第1、2級毒品，經觀察、勒戒
    及強制戒治後，仍不知戒惕，一再施用，無視於毒品對於自
    身健康之戕害及國家對於杜絕毒品犯罪之禁令，不知戒除惡
    習，惡性非輕，然念及坦承犯行，態度良好，其施用毒品並
    無危害他人，及其施用之期間、次數等一切情狀，分別量處
    如主文所示之刑，並依刑法第51條第5款之規定定其應執行
    之刑，以資懲儆。
據上論斷，應依刑事訴訟法第273條之1第1項、第299條第1項前
段，毒品危害防制條例第10條第1項、第2項，刑法第11條前段、
第47條第1項、第51條第5款，判決如主文。
本案經檢察官甲○○到庭執行職務
中    華    民    國    97    年    9     月    30    日
                    刑事第三庭    法  官  周瑞芬
上正本證明與原本無異。
如不服本判決，應於送達後10日內向本院提出上訴狀（須附繕本
），上訴於臺灣高等法院臺中分院。
上訴書狀如未敘述理由，應於上訴期間屆滿後20日內補提理由書
於本院。
                                  書記官  孫立文
中    華    民    國    97    年    9     月    30    日
附錄本判決論罪科刑法條
毒品危害防制條例第10條：
  施用第1級毒品者，處6月以上5年以下有期徒刑。
  施用第2級毒品者，處3年以下有期徒刑。


司法院資訊處製作；財團法人民間司法改革基金會備份。
